【裁判字號】    97,上訴,1224
【裁判日期】    970522
【裁判案由】    毒品危害防制條例
【裁判全文】
臺灣高等法院刑事判決                97年度上訴字第1224號
上  訴  人
即  被  告  甲○○
上列上訴人因違反毒品危害防制條例案件，不服臺灣板橋地方法
院96年度訴字第3503號，中華民國96年12月31日第一審判決（起
訴案號：臺灣板橋地方法院檢察署96年度毒偵字第6340號），提
起上訴，本院判決如下：
    主  文
原判決撤銷。
甲○○施用第一級毒品，累犯，處有期徒刑拾壹月。
    事  實
一、甲○○前因施用第二級毒品案件，經臺灣板橋地方法院裁定
    送觀察、勒戒後，認無繼續施用毒品之傾向，由臺灣板橋地
    方法院檢察署檢察官以87年度偵字第14049 號為不起訴處分
    在案；其復因施用第二級毒品案件，經同法院再裁定送觀察
    、勒戒及強制戒治後，於88年7 月6 日停止強制戒治付保護
    管束而出戒治所，其施用毒品犯行並據同署檢察官提起公訴
    ，由同法院以88年度易字第1297號判處有期徒刑5 月確定，
    於89年6 月1 日執行完畢；惟甲○○於停止強制戒治付保護
    管束期間，又施用第二級毒品，經同法院裁定撤銷停止戒治
    ，令入戒治處所施以強制戒治後，於90年4 月9 日執行強制
    戒治完畢，該次施用毒品犯行另經該院以89年度易字第2191
    號判處有期徒刑4 月確定，於90年8 月9 日執行完畢；甲○
    ○又於92年間，分別因施用第一級毒品及第二級毒品案件，
    經本院以93年度上訴字第1945號判處有期徒刑10月，及臺灣
    板橋地方法院以93年度簡字第419 號判處有期徒刑5 月，再
    經本院以93年度聲字第1397號裁定定應執行有期徒刑1 年1
    月，其再分別因施用第一級毒品及第二級毒品案件，經臺灣
    板橋地方法院以94年度訴字第978 號判處有期徒刑1 年4 月
    確定，上開各罪接續執行於95年6 月29日假釋出監，96年1
    月31日假釋期滿，其未執行之刑，以已執行論。詎其仍不知
    悔改，竟基於施用第一級毒品海洛因之犯意，於96年8 月15
    日20時30分許，在其友人郭松凌位於臺北縣三重市○○路○
    段96號住處內，以將海洛因放入針筒內注射之方式施用海洛
    因1 次。嗣於96年8 月15日21時許，經警於臺北縣三重市○
    ○路○段96號前對郭松凌實施交通稽查，郭松凌坦承其施用
    毒品之行為（郭松凌涉嫌施用毒品部分另案偵辦），經郭松
    凌之同意，帶同警方至其前揭住處，當場查獲甲○○、蕭宏
    錪及柯健隆（蕭宏錪及柯健隆部分所涉犯行另行偵辦），並
    扣得柯健隆所有海洛因3 小包（共淨重3.47公克）、安非他
    命2 小包（共淨重0.49公克）、柯健隆所竊得張淑美所有之
    身分證、健保卡及悠遊卡各1 張、郭松凌所有安非他命吸食
    器1 個。經警採集甲○○尿液送檢後，呈鴉片類陽性反應，
    而悉上情。
二、案經臺北縣政府警察局三重分局報告臺灣板橋地方法院檢察
    署檢察官偵查起訴。
    理  由
一、上揭犯罪事實，業據被告甲○○於原審坦承不諱（見原審卷
    第60頁、第66頁）。且被告為警查獲後，經警所採集之尿液
    經送臺灣檢驗科技股份有限公司，以EIA 酵素免疫分析法初
    步檢驗，再以GC/MS 氣相層析質譜儀法確認檢驗結果，呈現
    鴉片類（海洛因）陽性之反應乙節，有該公司96年9 月3 日
    編號CH/2007/81545 號濫用藥物尿液檢驗報告及毒品案件被
    移送者姓名代碼對照表一紙附卷可稽（見原審卷第69頁、第
    70頁）。按毒品危害防制條例於92年7 月9 日修正公布，自
    93年1 月9 日施行，其中第20條、第23條將施用毒品之刑事
    處遇程序，區分為「初犯」及「五年內再犯」、「五年後再
    犯」。依其立法理由之說明：「初犯」，經觀察、勒戒或強
    制戒治後，應為不起訴處分或不付審理之裁定；經觀察、勒
    戒或強制戒治執行完畢釋放後，「五年內再犯」者，因其再
    犯率甚高，原實施之觀察、勒戒及強制戒治既已無法收其實
    效，爰依法追訴或裁定交付審理。至於經觀察、勒戒或強制
    戒治執行完畢釋放後，「五年後再犯」者，前所實施之觀察
    、勒戒或強制戒治已足以遮斷其施用毒品之毒癮，為期自新
    及協助其斷除毒癮，仍適用「初犯」規定，先經觀察、勒戒
    或強制戒治之程序。從而依修正後之規定，僅限於「初犯」
    及「五年後再犯」二種情形，始應先經觀察、勒戒或強制戒
    治程序。倘被告於五年內已再犯，經依法追訴處罰，縱其第
    三次（或第三次以上）再度施用毒品之時間，在初犯經觀察
    、勒戒或強制戒治執行完畢釋放五年以後，已不合於「五年
    後再犯」之規定，且因已於「五年內再犯」，顯見其再犯率
    甚高，原實施觀察、勒戒或強制戒治，已無法收其實效，即
    應依該條例第10條處罰，此有最高法院95年度第7 次刑事庭
    會議決議可資參照。本件被告有如事實欄所載毒品前科情形
    ，有本院被告前案紀錄表1 份附卷可稽。參諸前開說明，自
    無再經觀察、勒戒及強制戒治之必要，自應逕行追訴處罰。
    本件事證明確，被告犯行洵堪認定，應予依法論科。
二、核被告所為，係犯毒品危害防制條例第10條第1 項之施用第
    一級毒品罪。被告施用前後持有第一級毒品之犯行，為施用
    之高度行為所吸收，不另論罪；另被告有如事實欄所述科刑
    及執行紀錄，有前開本院被告前案紀錄表在卷可稽，其於5
    年內，故意再犯本件有期徒刑以上之罪，係屬累犯，應依刑
    法第47條第1 項規定，加重其刑。
三、原審予以論罪科刑，固非無見。惟被告前次犯行業於96年1
    月31日因縮刑假釋期滿，其未執行之刑，以已執行論，本次
    再犯，自係累犯。乃原判決既謂被告前案接續執行至96年3
    月28日（尚未縮刑），被告犯罪時間為96年8 月15日，已在
    該日之後，竟謂被告尚在假釋中而未構成立累犯，顯有不當
    。被告上訴意旨略以其業經台北市立聯合醫院開立美沙冬處
    方未間斷，且於96年10月25日在該院接受檢驗結果呈陰性反
    應，其為母親及幼女生活依靠，請求緩起訴云云，固無理由
    ，惟原判決既有前揭適用法律不當之處，自應由本院將原判
    決予以撤銷改判。爰審酌被告前已有施用毒品之素行，顯見
    其戒除毒癮之意志薄弱，無視於毒品對於自身健康之戕害及
    國家對於杜絕毒品犯罪之禁令，惟考量施用毒品者均具有相
    當程度之生理成癮性及心理依賴性，戒除不易，且犯罪心態
    與一般刑事犯罪之本質不同，非難性較低，暨衡以其施用毒
    品之動機、犯罪後坦承犯行之態度等一切情狀，量處其有期
    徒刑11月，以資懲儆。又本件雖係由被告上訴，惟原判決因
    適用法條不當（未論累犯）而被撤銷，自不受刑事訴訟法第
    370 條前段之限制，附此敘明。至由蕭宏錪及柯健隆身上所
    查獲之海洛因3 小包（共淨重3.47公克）、甲基安非他命2
    小包（共淨重0.49公克），雖係當場查獲之毒品，屬違禁物
    ，惟此係蕭宏錪及柯健隆另涉施用毒品之重要事證，且與本
    件被告施用毒品犯行無關，爰不於本案逕行宣告沒收銷燬。
四、被告經合法傳喚，無正當理由不到庭，爰不待其陳述逕行判
    決。
據上論斷，應依刑事訴訟法第三百六十九條第一項前段、第三百
七十條但書、第三百六十四條、第二百九十九條第一項前段、第
三百七十一條，毒品危害防制條例第十條第一項，刑法第四十七
條第一項，判決如主文。
本案經檢察官丁樹蘭到庭執行職務。
中    華    民    國    97    年    5     月    22    日
                  刑事第十五庭  審判長法  官  吳昭瑩
                                      法  官  蘇隆惠
                                      法  官  李正紀
以上正本證明與原本無異。
如不服本判決，應於收受送達後十日內向本院提出上訴書狀，其
未敘述上訴之理由者並得於提起上訴後十日內向本院補提理由書
（均須按他造當事人之人數附繕本）。
                                      書記官  鄭信昱
中    華    民    國    97    年    5     月    22    日
附錄：本案論罪科刑法條全文
毒品危害防制條例第10條
施用第一級毒品者，處 6 月以上 5 年以下有期徒刑。
施用第二級毒品者，處 3 年以下有期徒刑。


司法院資訊處製作；財團法人民間司法改革基金會備份。
